【裁判字號】    99,交聲,1558
【裁判日期】    991224
【裁判案由】    違反道路交通管理處罰條例聲明異議
【裁判全文】
臺灣臺北地方法院交通事件裁定        99年度交聲字第1558號
原處分機關  交通部公路總局嘉義區監理所臺南監理站
異  議  人
即受處分人  吳軒
上列異議人即受處分人因違反道路交通管理處罰條例案件，對於
交通部公路總局嘉義區監理所臺南監理站中華民國99年6 月11日
所為之處分（原處分案號：嘉監南市第裁74-AEY298578號）向臺
灣臺南地方法院聲明異議，經該院裁定移轉管轄移送本院，本院
裁定如下：
    主      文
原處分關於違反道路交通管理處罰條例之行為，不聽勤務人員制
止，處罰鍰新臺幣參仟元部分撤銷。
上開罰鍰撤銷部分，吳軒玨汽車駕駛人，不服從交通勤務警察之
指揮，處罰鍰新臺幣玖佰元。
其餘異議駁回。
    理      由
一、異議人即受處分人吳軒於民國99年4月23日下午3時52分許
    ，駕駛其所有之車牌號碼CVC-935 號重型機車，在臺北市○
    ○街、西園路口（由西往南方向行駛），行經行人穿越道有
    行人穿越時，不暫停讓行人先行通過，經在場值勤之臺北市
    政府警察局萬華分局員警示意停車，竟未依指示停車且加速
    逃逸，經執勤員警登記該車之車號並查證車籍資料無誤後，
    即以該車駕駛人駕駛汽車行經行人穿越道有行人穿越時，不
    暫停讓行人先行通過，以及拒絕停車接受稽查而逃逸，分別
    依道路交通管理處罰條例第44條第2項、第60條第1項之規定
    ，對該重型機車所有人即異議人逕行舉發。嗣異議人於舉發
    通知單上所載之99年5月23日應到案日期前之同年月5日向原
    處分機關提出申訴，原處分機關函請舉發單位調查結果，仍
    認受處分人所有之前揭車號重型機車有上開駕駛之違規行為
    ，原處分機關乃於99年6月11日依道路交通管理處罰條例第4
    4條第2項、同條例第60條第1 項，及違反道路交通管理事件
    統一裁罰基準表等規定，分別裁處異議人罰鍰新臺幣1千2百
    元及3千元，並記違規點數1點。異議人不服上開裁決，於未
    逾法定20日期限之99年6 月18日向原處分機關為本件聲明異
    議。
二、聲明異議意旨略以：異議人於臺北市○○區○○街口停等紅
    綠燈，待其變換綠燈後向右轉彎駕駛，當時雖有行人自斑馬
    線經過，惟其有禮讓行人，且至少待數十位行人經過，其才
    向右轉彎，臺北市○○路口必有監視錄影可供調閱；又當時
    僅係因執勤員警聽見其駕駛車輛有催油聲而遽以未禮讓行人
    為由開單，然而當時其車輛是原地不動，該車之催油聲係因
    不若此為，則會熄火，實則並無違規之情形。爰請求撤銷原
    處分云云。
三、按汽車駕駛人，駕駛汽車行經行人穿越道有行人穿越時，不
    暫停讓行人先行通過者，處新臺幣（下同）1 千2百元以上3
    千6百元以下罰鍰，道路交通管理處罰條例第44條第2項定有
    明文。次按汽車駕駛人，駕駛汽車有違反本條例之行為，經
    交通勤務警察或依法令執行交通稽查任務人員制止時，不聽
    制止或拒絕停車接受稽查而逃逸者，除按各該條規定處罰外
    ，處新臺幣3千元以上6千元以下罰鍰，同條例第60條第1 項
    亦有明文。又汽車駕駛人，駕駛汽車有下列情形之一，而本
    章各條無處罰之規定者，處新臺幣900元以上1,800元以下罰
    鍰：一不服從交通勤務警察或依法令執行交通指揮、稽查任
    務人員之指揮或稽查，同條例第60條第2項第1款亦定有明文
    。另汽車駕駛人有下列各款所列條款之一者，除依原條款處
    罰鍰外，並予記點：一有第60條第1項、第2項第1 款情形之
    一者，各記違規點數1點，同條例第63條第1項第1 款定有明
    文；汽車駕駛人搶越行人穿越道、不服指揮稽查而逃逸，當
    場不能或不宜攔截製單舉發者，得對汽車所有人逕行舉發處
    罰，同條例第7條之2第1項第2款及第4 款亦規定甚明。再按
    交通警員掣單舉發違反道路交通管理處罰條例所列之違規事
    實，本質上為行政處分，係公務員基於職務上權力，依法就
    特定之具體事件所為具公法上效果之單方行政行為，基於公
    務員為公法上行為具有公信力之原則，該行政處分當可被推
    定為有效，其據以依法處分之事實亦應認定為正確無誤。另
    依道路交通管理處罰條例科處行政罰事件，依據公法爭議之
    舉證責任分配法則，固應先由行政機關就其業已履踐相關正
    當法程序，以及人民應受處罰之客觀違反法令行為，負證明
    之責，異議人就行政機關已為相當證明之前開事項，若主張
    欠缺主觀歸責條件或為其他抗辯，亦須就其所辯提出反證。
    惟行政機關對於前開應為舉證事項，非不得以執行查察取締
    勤務人員，依據調查人證之程序，使就親歷事實提供不可替
    代之證明方法，尤於當場舉發交通違規事件，鑑於交通違規
    事實往往驟然而現、稍縱即逝，若硬性要求舉發員警不分違
    規情節，一律必須預留證據，俾便事後提出供法院審酌，除
    有現實技術可行性之困難外，勢將大幅提高交通管理之行政
    成本，並嚴重削弱道路交通管理之行政效能，此絕非立法者
    制定道路交通管理法規之本意，均合先敘明。經查：
  (一)異議人所有之上開重型機車，於上揭時間行經該路段，經臺
    北市政府警察局萬華分局值勤員警出聲示意停車出示證件，
    其不聽制止仍駕車離去等情，為異議人所不爭執，有臺北市
    政府警察局99年4月23日北市警交字第AEY298578號舉發違反
    道路交通管理事件通知書、交通部公路總局嘉義區監理所臺
    南監理站99年6 月11日嘉監南市第裁74-AEY298578號裁決書
    、本院99年12月9 日調查筆錄在卷可稽（見臺灣臺南地方法
    院99年度交聲字第872號卷第3頁、第6頁、第9至10頁及本院
    卷第8頁），此情應堪認定。
  (二)異議人雖辯稱：其有禮讓行人先行，始向右轉彎；執勤員警
    制止時其有停車，且停車時雖有催油聲卻是為避免熄火，實
    則是原地不動云云。惟證人即在現場舉發之員警張振東於本
    院99年12月9 日調查時具結證述：當時廣州街東西向是綠燈
    ，其站立於西南角路口執行勤務，看見異議人自廣州街西側
    要右轉西園路，適時東西向是綠燈且有行人通行，故其即制
    止並示意停車，異議人雖表示有看見行人，惟當其請異議人
    出示證件之時，異議人非但不高興的回說看什麼證件，更即
    駕車穿越東西向行人穿越道上之行人，是其始舉發異議人之
    違規。證人張振東復證稱：其示意異議人停車之前，異議人
    尚未違規，待其要求異議人出示證件，異議人不予理會，並
    自行人穿越道上人群中加速離去，始有違規之行為（見本院
    卷第7頁反面至第8頁反面）。是異議人於值勤員警出聲制止
    前雖無違規之情事，然於值勤員警出聲示意停車並出示證件
    後確有不服從交通勤務警察指揮，及駕車行經行人穿越道有
    行人穿越時，不暫停讓行人先行通過之行為甚明。
  (三)異議人另辯稱：臺北市○○路口必有監視錄影可供調閱查證
    。惟證人即在現場舉發之員警張振東於本院99年12月9 日調
    查時亦具結證述：路口之監視錄影因當時還在建置中，故並
    無監視錄影資料（見本院卷第9 頁）。是本件雖無系爭路口
    之監視錄影畫面可證，然證人張振東已詳細說明本件查獲之
    經過，而證人張振東為依法令執行交通勤務之公務員，當日
    係在該處執行勤務，與異議人並無任何親屬關係，業據其陳
    明在卷，亦無任何恩怨嫌隙，其於依法具結而須擔負刑法偽
    證罪責之情形下，仍於本院為前揭證言，其證言之可信性應
    可獲得擔保，且上開證人既為依法執行交通勤務之警員，其
    所為舉發之執行職務行為，依上揭說明，原則上應可推定其
    為正當，且其證述舉發經過甚為詳盡，亦均合於常情而無矛
    盾齟齬，衡情應無設詞陷害異議人之必要，是證人張振東上
    開所述內容，自得援為不利於異議人之認定。
五、綜上所述，原處分機關誤以異議人「汽車駕駛人，駕駛汽車
    有違反道路交通管理處罰條例之行為，經交通勤務警察制止
    時，拒絕停車接受稽查而逃逸」之行為，而誤依道路交通管
    理處罰條例第60條第1項及第63條第1項規定，以系爭裁決書
    裁處異議人罰鍰3,000元，並記違規點數1點，有所不當，此
    部分應由本院撤銷，以異議人「不服從交通勤務警察或依法
    令執行交通指揮稽查任務人員之指揮」之違規行為，依道路
    交通管理處罰條例第60條第2項第1款及第63條第1 項規定，
    裁罰異議人罰鍰900元，並記違規點數1點，如主文第1、2項
    所示，以資適法。又異議人確有於上開時間駕駛上開車輛，
    行經行人穿越道有行人穿越時，不暫停讓行人先行通過之行
    為，原處分機關依道路交通管理處罰條例第44條第2 項，裁
    處受處分人罰鍰1,200 元，核無違誤，是此部分異議為無理
    由，應予駁回。
據上論斷，應依道路交通事件處理辦法第18條、第19條前段，裁
定如主文。
中    華    民    國    99    年    12    月    24    日
                        交通法庭  法  官  賴武志
上正本證明與原本無異。
如不服本裁定，應於裁定送達後5 日內向本院提出抗告狀。
                                  書記官  劉麗英
中    華    民    國    99    年    12    月    24    日

司法院資訊處製作；財團法人民間司法改革基金會備份。
